臺灣高雄地方法院民事判決　　　　　　　94年度訴字第3018號
原　　　告　財政部高雄市國稅局
法定代理人　戊○○
訴訟代理人　鄭曉東律師
　　　　　　魏緒孟律師
被　　　告　丙○○
訴訟代理人　蘇精哲律師
複　代理人　王建元律師
上列當事人間確認債權存在事件，本院於民國96年10月25日言詞
辯論終結，判決如下：
    主      文
確認丁○○即安怡美容坊對被告有新臺幣貳佰零陸萬零肆佰玖拾
肆元之債權存在。
訴訟費用由被告負擔。
    事實及理由
壹、程序部分：
一、本件原告之法定代理人原為乙○○，嗣於本院審理中變更為
    戊○○，戊○○聲明承受訴訟（本院卷第414 頁），有行政
    院令為證（本院卷第415 頁）。核無不合，應予准許，先予
    敘明。
二、按確認法律關係之訴，非原告有即受確認判決之法律上利益
    者，不得提起之，民事訴訟法第247 條第1 項前段定有明文
    ；又法律關係之存在與否不明確，致原告在私法上之地位有
    受侵害之危險，而此危險得以對於被告之確認判決除去之者
    ，即得依民事訴訟法第247 條之規定提起確認之訴（最高法
    院52年台上字第1922號判例意旨參照）。復按，「第三人依
    前條第1 項規定聲明異議者，執行法院應通知債權人。債權
    人對於第三人之聲明異議認為不實時，得於收受前項通知後
    10 日 內向管轄法院提起訴訟，並應向執行法院為起訴之證
    明及將訴訟告知債務人。」強制執行法第120 條第1 項、第
    2 項亦有明文規定。經查：
(一)、安怡美容坊部分：原告主張訴外人丁○○即安怡美容坊欠原
    告91年度、92年度營業稅及所得稅，有財政部高雄國稅局欠
    稅總歸戶查詢情形表可稽。經原告移送高雄行政執行處執行
    ，查知安怡美容坊與財團法人聯合信用卡中心簽訂「特約商
    店約定書」，並另立同意書將安怡美容坊向信用卡中心請款
    之信用卡刷卡消費帳款逕匯入被告向高雄銀行文化中心分行
    申設之帳號000000000000帳戶內（下稱系爭帳戶），法務部
    行政執行署高雄行政執行處（下稱高雄行政執行處）於94年
    11月4 日核發扣押命令，扣押丁○○即安怡美容坊對被告之
    新台幣（下同）2,060,494 元金錢債權，惟被告否認丁○○
    即安怡美容坊對伊有上開金錢債權，並於94年11月15日具狀
    聲明異議，高雄執行處將上開異議轉知原告，命如認異議不
    實，應於10日內起訴，原告於同年12月6 日收受送達，於同
    年12月16日提起本件訴訟，業經本院依職權調取上開行政執
    行卷宗核閱屬實，是被告既否認丁○○即安怡美容坊對其有
    金錢債權存在，則原告得否扣押丁○○即安怡美容坊對被告
    之債權，即處於不安之狀態，且此不安之狀態，得經由本件
    確認判決予以除去，故本件原告對於丁○○即安怡美容坊對
    被告是否有金錢債權存在即有受確認判決之法律上利益存在
    。
(二)、安儀、動心美容坊部分：按民事訴訟採取處分權主義，法院
    應於當事人聲明事項之範圍判決，原告起訴聲明僅確認丁○
    ○即安怡美容坊對被告有2,060,494 元之債權存在，有如96
    年6 月8 日民事爭點整理摘要狀所載（本院卷第409 頁）。
    原告並未聲明確認安儀、動心美容坊對於被告有金錢債權存
    在，本院自不得就此部分判決。是以，安儀、動心美容坊對
    於被告有無金錢債權存在，並非本院審理範圍，原告就安儀
    、動心美容坊有無確認利益，即與本件無關，附此敘明。
貳、實體部分：
一、原告起訴主張：訴外人丁○○即安怡美容坊積欠原告91年度
    、92年度營業稅及所得稅，經原告移送高雄行政執行處執行
    ，查知安怡美容坊與財團法人聯合信用卡中心簽訂「特約商
    店約定書」，另立同意書將安怡美容坊向信用卡中心請款之
    信用卡刷卡消費帳款逕匯入被告申設之系爭帳戶內，高雄行
    政執行處於94年11月4 日核發扣押命令，扣押安怡美容坊對
    被告之2,060,494 元金錢債權，惟被告於94年11月15日具狀
    聲明異議，高雄執行處發函通知原告如認被告聲明異議不實
    ，應依強制執行法第120 條第3 項規定，於10日內對被告提
    起訴訟，原告因認被告聲明異議不實，遂依行政執行法第26
    條準用強制執行法第120 條第3 項之規定，提起本訴，聲明
    ：如主文第1 項所示。
二、被告則以：安怡美容坊與財團法人聯合信用卡中心簽訂「特
    約商店約定書」，固約定將安怡美容坊向信用卡中心請款之
    信用卡刷卡消費帳款逕匯入被告申設之系爭帳戶內，然被告
    業將匯入系爭帳戶之安怡美容坊信用卡消費款全數返還丁○
    ○即安怡美容坊云云為辯，並聲明：駁回原告之訴。
三、兩造不爭執事實：
(一)、安怡美容坊積欠原告稅款2,060,494 元。
(二)、丁○○係安怡美容坊之負責人。
(三)、安怡美容坊與財團法人聯合信用卡中心簽訂「特約商店約定
    書」，並另立同意書將安怡美容坊向信用卡中心請款之信用
    卡刷卡消費帳款逕匯入系爭帳戶，共計4,630,126 元。
四、本件之爭點為：被告是否已將安怡美容坊之信用卡刷卡消費
    帳款返還丁○○？
(一)、丁○○自89年9 月2 日起至91年8 月5 日擔任安怡美容坊之
    負責人，安怡美容坊與財團法人聯合信用卡中心簽訂「特約
    商店約定書」，並另立同意書將安怡美容坊向信用卡中心請
    款之信用卡刷卡消費帳款逕匯入系爭帳戶，共計4,630,126
    元，此為兩造所不爭執，並有高雄市政府營利事業登記證、
    財團法人聯合信用卡處理中心特約商店約定書、同意書、高
    雄銀行系爭帳戶存款對帳單可憑（本院卷第8 至10頁、40至
    122 頁），此部份事實，堪信為真實。
(二)、原告主張：丁○○即安怡美容坊得請求被告返還信用卡中心
    匯入系爭帳戶之款項，丁○○即安怡美容坊對被告有金錢債
    權存在等語。被告固不否認丁○○即安怡美容坊對被告就信
    用卡中心匯入系爭帳戶之款項得請求返還，然辯稱：已償還
    完畢云云。按請求履行債務之訴，原告就其所主張債權發生
    原因之事實，固有舉證之責任，若被告自認此項事實而主張
    該債權已因清償而消滅，則清償之事實，應由被告負舉證責
    任，最高法院28年上字第1920號判例參照。是以被告抗辯已
    將信用卡消費帳款償還丁○○即安怡美容坊，其應就清償之
    事實，負舉證責任。經查：證人甲○○雖證稱：知道丁○○
    即安怡美容坊向被告借用帳戶之事，亦曾聽聞丁○○即安怡
    美容坊表示其每月19、20日向被告提領借款後再分發薪水等
    語（本院卷第258 、259 頁），然證人丁○○到庭證稱：並
    未收受被告每月給付之金錢等語（本院卷第428 頁），再者
    ，依證人甲○○之證言其亦係聽聞丁○○所言而知悉被告交
    付丁○○款項，並非親眼目睹，其證言僅能證明丁○○曾經
    如此表示，尚無法直接證明被告有清償之事實。況且，被告
    自承丁○○即安怡美容坊借用帳戶期間，該帳戶係由被告與
    丁○○即安怡美容坊共用，是以，縱被告提出多項提領現金
    之紀錄，亦難確定係被告個人提領或為交付丁○○而提領，
    故被告辯稱已將消費帳款返還丁○○即安怡美容坊，尚難採
    信。
五、綜上所述，安怡美容坊刷卡消費帳款既有共計4,630,126 匯
    入系爭帳戶，丁○○即安怡美容坊應有4,630,126 元之債權
    存在，被告既無法舉證證明上開債權已經清償，則原告以安
    怡美容坊積欠原告稅款2,060,494 元為由，請求確認丁○○
    即安怡美容坊對被告有2,060,494 元之債權存在，即有理由
    ，應予准許。
六、結論：原告之訴為有理由，依民事訴訟法第78條，判決如主
    文。
中　　華　　民　　國　　96　　年　　11　　月　　15　　日
                  民事第三庭    審判長法  官  朱玲瑤
                                      法  官  黃宏欽
                                      法　官　陳宛榆
正本係照原本作成。
如不服本判決，應於送達後20日內，向本院提出上訴狀並表明上
訴理由，如於本判決宣示後送達前提起上訴者，應於判決送達後
10日內補提上訴理由書（須附繕本）。
中　　華　　民　　國　　96　　年　　11　　月　　15　　日
                                      書記官　林慧君
